臺灣高雄地方法院刑事裁定　　　　　　　　　　　　　九十三年度聲判字第三二號
　　聲　請　人　丙○○
　　即告 訴 人
　　告訴代理人　蘇精哲律師
　　被　　　告　甲○○
　　　　　　　　乙○○
右列聲請人因告訴被告等詐欺等案件，不服台灣高等法院高雄分院檢察署檢察長駁回
再議之處分（九十三年度上聲議字第二四二號），聲請交付審判，本院裁定如左：
    主  文
聲請駁回。
    理  由
一、本件聲請意旨略以：被告乙○○、甲○○二人原為「真善美生命潛能研修中心—
    高雄中心」（址設高雄市○○區○○路一０六巷三十五號十樓，下稱真善美高雄
    中心）之職員，聲請人則為該中心之學員。緣真善美生命潛能研修中心原訂於民
    國九十年三月間結束真善美高雄中心，詎被告二人竟共同基於意圖為自己不法所
    有之犯意聯絡，於同年三月間，在真善美高雄中心向聲請人誆稱欲成立一家性質
    相同之公司，邀約聲請人投資新台幣（下同）九十萬元，日後將交付公司章程及
    契約，致聲請人陷於錯誤，而於同年四月十日如數匯予被告乙○○，嗣因半年後
    仍未見交付公司章程及契約書，聲請人乃質問被告甲○○，詎被告甲○○竟稱已
    花用殆盡，聲請人始知受騙。而被告乙○○所提出同年四月份之帳目「總資產、
    收入」欄位中，竟僅記載入帳六十萬元，明顯與聲請人匯入之九十萬元數額不符
    ，顯遭被告二人共同侵占挪用。聲請人另於九十年六月間應被告甲○○之邀，自
    同年七月二十三日起至同年九月十日止，擔任財團法人彭婉如文教基金會（下稱
    彭婉如基金會）所舉辦之親子溝通效能課程之助理一職，總計八堂課，每週時數
    三小時，助理費每小時四百元，聲請人應領得助理費九千六百元，惟聲請人在未
    領得助理費前，即應被告甲○○之要求先在「收取助理費之收據」上簽名，並同
    意捐出一半所得即四千八百元予彭婉如基金會，詎被告甲○○竟將彭婉如基金會
    職員金音如所交付之聲請人助理費四千八百元（即扣除捐款後之餘額）侵占入己
    ，嗣因聲請人收到彭婉如基金會寄送之捐款收據，並向該基金會查詢後，始知悉
    上情。因認被告二人共同涉有詐欺及侵占等罪嫌，經聲請人向台灣高雄地方法院
    檢察署提出告訴，檢察官以九十二年度調偵字第五九六號為不起訴處分後，聲請
    人不服聲請再議，經台灣高等法院高雄分院檢察署以九十三年度上聲議字第二四
    二號駁回再議確定，茲不服該駁回之處分，聲請將本案交付審判等語。
二、按告訴人不服上級法院檢察署檢察長或檢察總長認再議為無理由而駁回之處分者
    ，得於接受處分書後十日內委任律師提出理由狀，向該管第一審法院聲請交付審
    判；法院認為交付審判之聲請不合法或無理由者，應駁回之，刑事訴訟法第二百
    五十八條之一及第二百五十八條之三第二項前段分別定有明文。次按刑事訴訟法
    第二百五十八條之一規定告訴人得向法院聲請交付審判，係對於檢察官不起訴或
    緩起訴裁量權制衡之一種外部監督機制，此時，法院僅在就檢察官所為不起訴或
    緩起訴之處分是否正確加以審查，以防止檢察機關濫權，依此立法精神，法院就
    聲請交付審判案件之審查，所謂「得為必要之調查」（刑事訴訟法第二百五十八
    條之三第三項參照），其調查證據之範圍，自應以偵查中曾顯現之證據為限，不
  可就告訴人新提出之證據再為調查，亦不可蒐集偵查卷以外之證據，且依刑事訴
    訟法第二百六十條對於不起訴處分已確定或緩起訴處分期滿未經撤銷者得再行起
    訴之規定，其立法理由說明，本條所謂不起訴處分已確定，係包括「聲請法院交
    付審判復經駁回者」之情形在內，則法院就聲請交付審判案件之審查，所謂「得
    為必要之調查」，其調查證據範圍，自更應以偵查中曾顯現之證據為限，不得就
    告訴人新提出之證據再為調查，亦不可蒐集偵查卷以外之證據，否則，將與刑事
    訴訟法第二百六十條之再行起訴規定，混淆不清。復按法院於審查交付審判之聲
    請有無理由時，除認為告訴人所指摘不利被告之事證未經檢察機關詳為調查或斟
    酌，或不起訴處分書所載理由違背經驗法則、論理法則或其他證據法則，否則，
    不宜率予交付審判，法院辦理刑事訴訟案件應行注意事項第一百一十八項可資參
    酌。
三、經查，本件聲請人以被告等涉犯詐欺及侵占等罪嫌，向台灣高雄地方法院檢察署
    檢察官提出告訴，經檢察官以被告等均堅決否認有告訴人所指上揭犯行，被告乙○○辯稱：九十萬元分二次入帳，九十年四月列入六十萬元，同年八月再列入三
    十萬元，並未挪作他用，聲請人說要贊助，錢都用在房租、水費、廣告傳單、人
    事薪資等，且五月訊（月刊）中所有學員也知是要繼續經營，在匯款前一天，我
    們三人有一起在談，也未說到成立新公司，九十年十月因公司無法經營下去，我
    們要結束公司，有告知聲請人，剩下十萬元我分二筆各五萬元還給聲請人等語。
    被告甲○○則辯稱：當時聲請人自願贊助經營高雄分公司，我們向總公司報備南
    部經濟自理自主，再使用「真善美」公司，所以從九十年四月起自主，聲請人匯
    的錢都用在公司開銷上，原本就沒有要成立另一家公司，主要是要繼續營運，我
    有開立四十五萬元之本票給聲請人，當作負道義上責任，我沒有侵占聲請人助理
    費，我與聲請人都有簽收過助理費，印象中是二、三次才領一次錢，聲請人是我
    的助理，鐘點費是由聲請人交給我的等語。經查：（一）聲請人雖指訴被告二人
    未將其所交付之九十萬元翔實入帳涉有侵占罪嫌云云。惟真善美高雄中心確實於
    九十年四月份總資產收入六十萬元，同年八月份總資產又收入三十萬元，總計收
    入九十萬元一節，有真善美高雄中心九十年四月份及同年八月份之帳目明細表及
    相關收據在卷足憑，核與聲請人所交付之九十萬元數額吻合，是被告二人辯稱收
    受聲請人所交付之九十萬元後，並未侵占挪作他用等語，尚屬有據。自難僅因被
    告二人將九十萬元分二次入帳，即遽認被告二人有何侵占聲請人出資款項之犯行
    。（三）聲請人於告訴狀中雖指訴被告二人共同邀約投資成立新公司云云，然聲
    請人於偵查中復改稱：其與被告乙○○沒有談到九十萬元是要成立新公司，都是
    被告甲○○談到要開何課程之事，直到九十年十月二日，我去找被告乙○○時，
    她有立切結書給我，說我是出資者等語。核與被告乙○○所辯情節大致相符，益
    證聲請人自九十年四月十日匯款日起迄同年十月二日止，並未與被告乙○○談論
    過成立新公司事宜，被告甲○○與聲請人間所談論內容亦僅限於課程安排，是聲
    請人此部分之指訴，已非無疑，自難僅憑聲請人前後不一且顯有瑕疵之指訴，即
    遽為不利於被告二人之認定。（三）證人即真善美高雄中心職員鄭淑華證述：我
    聽到甲○○告訴乙○○說學員丙○○要贊助高雄中心，因為盧女覺得（高雄中心
    ）結束太可惜，希能維持中心繼續營運，我聽甲○○提過九十餘萬元的事，九十
    餘萬元是維持中心的營運，中心的支出都是乙○○在處理等語。核與被告二人所
    辯情節大致相符，是被告二人辯稱聲請人係出資贊助，尚非全然無據。（四）真
    善美高雄中心發行有月刊之刊物一節，有被告二人所提出之真善美生命潛能研修
    中心「高雄２００１五月訊」、「高雄２００１七月訊」影本三紙及「高雄八月
    訊」、「高雄九月訊」、「高雄十月訊」計三冊附卷可稽，真善美高雄中心原訂
    於九十年三月份結束營業一節，亦據聲請人自承在卷，當時被告二人均希望真善
    美高雄中心能繼續經營下去，被告二人商議後，決定自九十年四月份起開始，改
    由被告乙○○經營真善美高雄中心等情，已在真善美高雄中心出版之「真善美生
    命潛能研修中心—高雄２００１五月訊」月刊中載述明確，用以公告會員週知，
    此有該月刊一份附卷可稽，聲請人亦自承其知情，足證被告二人自九十年四月份
    起，即已公開昭示會員係以繼續經營之方式經營真善美高雄中心，並未另行設立
    同性質之公司。況質之聲請人亦自承其自九十年四月十日匯款予被告乙○○起迄
    同年九月止，仍在高雄中心參加活動、上課及擔任助理等情，足證被告二人自九
    十年四月十日收到聲請人之出資後，確實有持續經營真善美高雄中心，並未歇業
    ，聲請人仍積極參與真善美高雄中心之相關活動，是聲請人對於前揭月刊中刊載
    被告二人仍以「真善美」名義經營真善美高雄中心一事，即難謂全然不知。況如
    聲請人與被告二人間，係約定投資另行設立新公司，聲請人自前揭月刊中得知被
    告二人係繼續經營真善美高雄中心後，焉有自九十年五月份之月刊發行後迄同年
    九月間，長達四至五個月期間均未提出質疑之理？是聲請人此部分之指訴，顯與
    常情有悖。（五）被告二人於真善美高雄中心結束營業後，被告乙○○已分二次
    退還聲請人計十萬元，被告甲○○並開立面額四十五萬元本票一紙交付聲請人等
    情，為聲請人及被告二人所不爭執。衡情，苟聲請人係以合夥股東身分出資，理
    應與被告二人約定各股東持股比例，更應與被告二人共同承擔投資可能產生之虧
    損風險，真善美高雄中心既已因營運欠佳結束營業，聲請人理應分擔真善美高雄
    中心之虧損，焉有未承擔虧損反而取回投資款之理？況被告二人苟有詐騙聲請人
    之不法所有意圖，被告乙○○應不致於詐得財物後，又償還部分款項予聲請人，
    被告甲○○亦不致於詐得財物後，又背負本票債務。是本件自難僅因被告事後有
    退還部分款項，即遽認被告二人於當初係詐欺邀約聲請人投資。（六）聲請人雖
    另指訴被告甲○○侵占其助理費云云，惟本件經傳喚證人即彭婉如基金會職員金
    音如到庭後證述：甲○○是講師，丙○○是助理，費用我是二、三星期發一次，
    錢放信封裡面，而且是兩人的費用放一起沒有分開，我會叫他們二人在領據上都
    簽名，錢有時在簽收領據時同時交給他們，有時叫他們先簽領據，課程結束再給
    ，甚至甲○○上課時，我會把錢先交給丙○○，他們二人都有領過這個信封袋，
    我沒有將要給丙○○的四千八百元請甲○○轉交，我想他們自己會去處理，丙○○也沒有反應他未領到助理費等語。核與被告甲○○所辯情節相符，足證被告甲○○既未要求聲請人先在領據上簽名，亦未受託轉交助理費四千八百元予聲請人
    ，是聲請人此部分之指訴，顯與事實不符，難以採憑。因認被告等犯罪嫌疑不足
    ，而為不起訴處分。經聲請人不服提起再議後，台灣高等法院高雄分院檢察署亦
    以原檢察官所為不起訴處分之理由，並無不合，且以（一）被告等係以成立公司
    邀約聲請人參與投資九十萬元，聲請人又是被告甲○○之助理，是聲請人交付財
    物係因投資理財而為，非因受騙而為，且尚無積極証據証明被告等有共同意圖為
    自己不法之所有，施用詐術致聲請人陷於錯誤而交付款項之行為，且被告等使用
    聲請人投資之資金，亦無不法所有之意圖而侵占資金之事實。（二）被告等於事
    後又簽發本票及退款，足見應被告等應無詐欺及侵占之犯行，且依聲請人之指訴
    尚不足認被告等有詐欺及侵占之犯行，業經原處分理由詳細敘述，其採捨証據及
    判斷証據之証明力，亦無違背經驗法則及論理法則之情形。是原檢察官以被告等
    罪嫌不足，為不起訴之處分，核無不合，聲請人聲請再議意旨指摘原處分不當，
    尚不足採，而予聲請再議駁回之事實，分別有台灣高雄地方法院檢察署檢察官九
    十二年度調偵字第五九六號不起訴處分書及台灣高等法院高雄分院檢察署九十三
    年度上聲議字第二四二號處分書各一份在卷可憑，並經本院調閱台灣高雄地方法
    院檢察署九十二年度調偵字第五九六號卷宗核閱屬實。
四、聲請人雖仍以（一）卷附真善美高雄中心五月刊物，並未載明聲請人係出資經營
    高雄中心，故聲請人確無出資經營該中心之想法及行為。（二）聲請人係於九十
    年四月份即將九十萬元全部匯予被告乙○○，被告乙○○卻將該九十萬元分別於
    四月及八月入帳，此舉可認被告乙○○先將三十萬元暫時侵吞，嗣於八月份時，
    因該中心仍營運不良，始在將遭侵吞之三十萬元記入帳目內。（三）被告甲○○
    以兩面手法，一方面以成立新公司為由詐騙聲請人，另一方面則告訴被告乙○○
    可將聲請人之九十萬元用於營運真善美高雄中心，且被告等事後均不與聲請人進
    行結算，被告甲○○卻開立面額四十五萬元之本票予伊，並由被告乙○○退回十
    萬元予伊，足認被告等確有詐欺及侵占等犯行，檢察官未予詳查，容有未當，爰
    聲請本件應交付審判等語。惟查，依上揭檢察官不起訴處分及駁回再議聲請所載
    之理由，均已就告訴人於偵查中所提出之相關證據為論斷，並針對告訴人所指訴
    內容為何不可採之理由，已為法律上之判斷，且其論斷理由亦未違反論理法則或
    經驗法則，是聲請人仍以檢察官已為論斷之事項，再事爭執，自無理由。綜上所
    述，本件聲請人聲請交付審判，為無理由，應予駁回。
五、依刑事訴訟法第二百五十八條之三第二項前段，裁定如主文。
中        華        民         國     九十三    年    七    月   三十   日
                                        台灣高雄地方法院刑事第十四庭
                                                審判長  法  官    李淑惠
              法  官    黃呈熹
                                                        法  官    呂憲雄
右正本證明與原本無異。
不得抗告。
                                                        書記官    吳良美
中        華        民         國     九十三    年    七    月   三十   日
